臺中高等行政法院判決
　　　　　　　　　　　　　　　　九十三年度訴字第二五八號
　　　　　　　　　　　　　　　.
原　　　告　甲○○
訴訟代理人　乙○○　律師
被　　　告　財政部臺灣省中區國稅局
代　表　人　丙○○
訴訟代理人　戊○○
上列當事人間因有關稅捐事務事件，原告不服財政部中華民國九
十三年四月一日台財訴字第○九三○○○一七一四號訴願決定，
提起行政訴訟。本院判決如下︰
    主  文
復查決定及訴願決定不利原告之部分均撤銷。
訴訟費用由被告負擔。
    事  實
甲、事實概要：原告係德春建設股份有限公司霧峰辦事處（下稱
    德春公司）負責人，亦即所得稅法第八十九條規定之扣繳義
    務人，該公司民國八十四及八十五年度給付利息，未依規定
    扣繳所得稅款，經被告機關查獲並通知限期補繳應扣未扣稅
    款新台幣（下同）一、○四九、○八四元、七一六、七○七
    元及補報扣繳憑單，惟原告仍未於通知期限內補繳補報，乃
    按應扣未扣稅額處罰鍰三、一四七、二○○元及二、一五○
    、一○○元（計至百元止），原告申經復查未獲變更，提起
    訴願，經財政部台財訴字第○九○○○四○五一一號訴願決
    定撤銷原處分，由被告機關另為處分。經被告重核復查結果
    ，追減八十五年度扣繳稅款一四九、七○七元及罰鍰四四九
    、一○○元，原告仍未甘服，提起訴願亦遭駁回，遂提起本
    訴訟。
乙、兩造聲明：
一、原告聲明求為判決：訴願決定及復查決定不利於原告之部分
    均撤銷。
二、被告聲明求為判決：駁回原告之訴。
丙、兩造之陳述：
壹、原告起訴意旨略以：
一、德春公司八十四年十二月卅一日資產負債表記載短期借款四
    億六千萬元，預收貨款（即預售屋之收入）一億六千一百七
    十八萬六千六百七十三元，而應付款項僅九百五十三萬一千
    八百零七元，未包含利息。該公司擁有如此多之資金，實無
    向丁○○等人借款並支付利息之必要。
二、丁○○等人原為德春公司興建「山多綠」山莊之地主，將土
    地售與陳弘（德春公司總經理陳正之胞弟），陳弘提供其買
    受之土地給德春公司興建「山多綠」房屋。陳春淳於八十八
    年三月十二日接受被告訪談時稱八十一年度支付丁○○二百
    廿五萬元及卅萬二千一百六十二元係向丁○○購地款有遲延
    支付之利息，顯見陳弘向丁○○購地之款項並未付清，並由
    此衍生利息。倘丁○○貸與德春公司八千萬元，應可輕易提
    出存摺或匯款單等資料以供查證，如不能提出，則可能是購
    地款。雖丁○○有利息所得，依法應申報納稅，至於利息之
    來源為德春公司或陳弘或他人，對其應申報繳納利息所得之
    事實並無影響，自不得以丁○○已補稅、罰鍰即認其利息收
    入來自德春公司。
三、被告援用作為德春公司付息之證據為德春公司費用請准驗收
    單，惟該等單據之申請人均為財務經理陳春淳，由總經理陳
    正簽名或蓋章（其中八十四年十二月廿八日之驗收單則僅有
    陳春淳簽名申請，無任何人批示），並未由最基層之會計提
    出申請，亦未經董事長過目或核可，與一般之會計作業不符
    ，德春公司是否確實支付利息或付息之人為陳正等人，自有
    疑義。實則丁○○等人所取得之利息應係德春公司之股東或
    其他私人支付，而非由公司支付，自不得徒憑費用請准驗收
    單上之記載，即認定利息係由德春公司支付。
貳、被告答辯意旨略以：
一、扣繳稅款：
  (一)原告八十四及八十五年度給付訴外人丁○○利息一○、四九
    ○、八四七元及七、一六七、○六九元，有丁○○及陳正談
    話筆錄可稽，丁○○案經鈞院以九十三年度訴字第三三二號
    判決駁回原告之訴後，縱經最高行政法院將原判決廢棄，但
    德春公司仍有扣繳義務，且經被告核對相關票據後，八十四
    年度由陳正、蔡明貴（德春公司股東、原告配偶）開立之支
    票均經丁○○等人兌領，且八十五年度亦有相關支票紀錄，
    其票號、金額均與丁○○等人兌領紀錄相符。另依調查筆錄
    陳春淳之供述，八十四年度、八十五年度費用請准驗收單及
    丁○○利息支領明細表均為其所製作，足證德春公司確有支
    付利息予丁○○，縱依資產負債表之記載，德春公司當時確
    有相關資金，惟此與其營運實際上有無現金需求並無直接關
    聯，足認丁○○之利息所得確由德春公司所支付。原告未依
    規定扣取稅款一、○四九、○八四元及七一六、七○七元，
    且未於被告通知期限內補繳應扣未扣之稅款，經被告裁處罰
    鍰後，原告不服，申經復查未獲變更，提起訴願，財政部訴
    願決定認原告於八十五年七月已轉讓全部持股，經股東會決
    議改選陳平祥君為新任董事長，並於八十五年八月十四日報
    經主管機關臺北市政府核准辦理變更登記在案，有原告提示
    之股東會決議紀錄及股份有限公司變更登記事項卡影本附卷
    可稽。如上述資料影本經查核屬實，原告自變更日起，依公
    司法第二百零八條規定，已非德春公司之負責人，而所稱八
    十五年度支付之利息七、一六七、○六九元，有無包括變更
    負責人後所支付者，尚欠明瞭，從而原告是否負全部扣繳義
    務及於次年負開具扣繳憑單與彙報之責，即非無重行審酌餘
    地。
  (二)被告依財政部撤銷意旨重核復查決定以原告主張於八十五年
    七月已轉讓德春公司全部持股，經股東會決議改選陳平祥君
    為新任董事長，並於同年八月十四日報經主管機關臺北市政
    府核准辦理變更登記在案，有原告提示之股東會決議紀錄、
    股份有限公司變更登記事項卡、台灣高等法院台中分院刑事
    判決書及台灣台中地方法院檢察署檢察官不起訴處分書影本
    可稽，應屬可採，德春公司八十五年度支付利息七、一六七
    、○六九元，其中變更負責人後支付一、四九七、○六九元
    ，扣繳義務人應非原告。原告八十四年度扣繳稅款一、○四
    九、○八四元經核並無不合，予以維持，八十五年度重行核
    算後扣繳稅款五六七、○○○元，原扣繳稅款七一六、七○
    七元予以追減一四九、七○七元。
二、罰鍰：被告重核復查決定以原告八十四年度係德春公司負責
    人，原查按應扣未扣稅額處三倍罰鍰三、一四七、二○○元
    ，八十五年度既經追減扣繳稅款一四九、七○七元，重行核
    算按應扣未扣稅額五六七、○○○元處三倍罰鍰一、七○一
    、○○○元，原處罰鍰二、一五○、一○○元予以追減四四
    九、一○○元，依所得稅法第一百十四條第一項及財政部七
    十年八月十二日台財稅第三六七○四號函釋規定並無違誤。
    理  由
一、本件原告起訴後，被告之代表人有所變更，被告新代表人丙
    ○○聲明承受本件訴訟，經核無不合，應予准許。
二、按「納稅義務人有左列各類所得者，應由扣繳義務人於給付
    時，依規定之扣繳率或扣繳辦法，扣取稅款，並依第九十二
    條規定繳納之．．．二、機關、團體、事業或執行業務者所
    給付之薪資、利息、租金、佣金、權利金、競技、競賽或機
    會中獎之獎金或給與。」、「前條各類所得稅款，其扣繳義
    務人及納稅義務人如左．．．二、薪資、利息．．．其扣繳
    義務人為機關、團體之主辦會計人員、事業負責人及執行業
    務者。」、「第八十八條各類所得稅款之扣繳義務人，應於
    每月十日前將上一月內所扣稅款向國庫繳清，並於每年一月
    底前將上一年內扣繳各納稅義務人之稅款數額，開具扣繳憑
    單，彙報該管稽徵機關查核；並應於二月十日前將扣繳憑單
    填發納稅義務人。」分別為行為時所得稅法第八十八條第一
    項第二款前段、第八十九條第一項第二款前段及第九十二條
    第一項前段所明定。
三、再按「扣繳義務人如有左列情事之一者，分別依各該款規定
    處罰：一、扣繳義務人未依第八十八條規定扣繳稅款者，除
    限期責令補繳應扣未扣或短扣之稅款及補報扣繳憑單外，並
    按應扣未扣或短扣之稅額處一倍之罰鍰；其未於限期內補繳
    應扣未扣或短扣之稅款，或不按實補報扣繳憑單者，應按應
    扣未扣或短扣之稅額處三倍之罰鍰。」為所得稅法第一百十
    四條第一款所明定。次按「依法登記之公司有登記之負責人
    ．．．違反扣繳義務時，按登記之負責人為受處分主體。」
    為財政部七十年八月十二日台財稅第三六七○四號所明釋。
四、本件原告係德春公司負責人，為所得稅法第八十九條規定之
    扣繳義務人，該公司八十四及八十五年度給付利息，未依規
    定扣繳所得稅款，經被告機關查獲並通知限期補繳應扣未扣
    稅款一、○四九、○八四元、七一六、七○七元及補報扣繳
    憑單，惟原告仍未於通知期限內補繳補報，乃按應扣未扣稅
    額處罰鍰三、一四七、二○○元及二、一五○、一○○元（
    計至百元止），原告申經復查未獲變更，提起訴願，經財政
    部台財訴字第○九○○○四○五一一號訴願決定撤銷原處分
    ，由被告機關另為處分。經被告重核復查結果，追減八十五
    年度扣繳稅款一四九、七○七元及罰鍰四四九、一○○元，
    原告仍不服，循序提起行政訴訟。
五、經查，德春公司於八十四及八十五年，各給付訴外人丁○○
    利息一○、四九○、八四七元及五、六七○、○○○元，有
    該公司總經理陳正及丁○○談話筆錄在卷可稽，於該筆錄中
    ，陳正稱該公司總共向丁○○借款八千萬元，並以其及其與
    蔡明貴、史庭希、陳弘等人帳戶簽發付息支票予丁○○等人
    ；另被告談話人員訊之丁○○：依德春公司帳載及查得資料
    ，該公司簽發支票由丁○○兌領之金額，八十四年度為一○
    、四九○、八四七元，八十五年度為五、六六六、六六七元
    時，丁○○對此節並不否認（原處分卷四九及六三頁）。又
    依德春公司財務經理陳春淳之談話記錄，德春公司於八十四
    年及八十五年因向丁○○借款，其並製作有丁○○領取利息
    之明細表及驗收單，該公司有使用史庭希（陳弘配偶）、陳
    正及及蔡明貴等人之銀行帳戶等語（同卷七二至七四頁），
    且有該公司驗收單及支票（發票人為史庭希、陳正與蔡明貴
    、德春公司）等影本在卷可佐（同卷七七至九九頁，本院卷
    二四五至二五七頁）。綜上各情以觀，足認德春公司於八十
    四年間有向丁○○借款八千萬元，並於八十四年及八十五年
    給付丁○○上開利息甚明，至原告主張德春公司自身有眾多
    資金，無庸向其借款，又該利息係陳弘向其購地之款項未付
    清而所衍生等云，按德春公司資金是否充沛，與該公司需否
    向他人借款，並無必然之關係，因公司資金調度或營運上之
    考量關係，亦有可能向他人借款，又該公司所支付丁○○利
    息之支票，均以該公司本身及其所使用之上開史庭希、陳正
    及蔡明貴等人之銀行帳戶兌領，並非陳弘個人支付利息予丁
    ○○，難認該借款係陳弘個人向丁○○借貸並支付利息之事
    實，是原告上開所稱，自難採信。
六、次查，依上開德春公司支付丁○○之利息支票，其中陳正及
    蔡明貴簽發之八十四年十二月三十一日金額一百六十萬元支
    票（原處分卷九九頁），支票背面領款人為丁○○，日期為
    八十五年一月四日，並非於八十四年間領款，又被告並無法
    提出具體事證，以資證明該張支票係由德春公司於八十四年
    間交付予丁○○，僅依此尚不足以認丁○○於八十四年間有
    此筆利息所得，而被告將該筆金額，列為德春公司於八十四
    年間給付丁○○之利息，採證認定事實上，自有未合。再查
    ，原告於八十五年七月已轉讓德春公司全部持股，並經股東
    會決議改選陳平祥為新任董事長，於八十五年八月十四日報
    經主管機關臺北市政府核准辦理變更登記在案，有股東會決
    議紀錄及股份有限公司變更登記事項卡影本附卷（同卷四至
    九頁）可稽。是原告自變更日起，依公司法第二百零八條之
    規定，已非德春公司之負責人，亦非所得稅法第八十九條規
    定之扣繳義務人，其中該公司於八十五年度九月一日給付丁
    ○○之利息，為該公司八十五年九月一日發票日，金額各為
    六八○、○○○元及二○三、三三三元（本院卷二五一及二
    五七頁），均係在原告任德春公司負責人之後，被告認此部
    分金額，原告亦違反其扣繳義務，亦有未洽。
七、綜上所陳，本件被告以原告係德春公司負責人，為所得稅法
    第八十九條規定之扣繳義務人，該公司八十四及八十五年度
    給付其債權人丁○○利息，未依規定扣繳所得稅款，而違反
    扣繳義務，依首開規定，通知限期補繳應扣未扣稅款及補報
    扣繳憑單，因原告仍未依期補繳補報，乃按應扣未扣稅額處
    罰鍰三、一四七、二○○元及二、一五○、一○○元（計至
    百元止），重核復查決定追減八十五年度扣繳稅款一四九、
    七○七元及罰鍰四四九、一○○元，固非無據，惟其稅款及
    罰鍰之計算有上開之違誤，訴願決定對此並未予糾正，亦有
    未合，是本件原告訴請撤銷復查決定及訴願決定不利原告之
    部分，為有理由，應由本院將之均予撤銷，由被告查明事實
    ，重新計算正確之稅額，另為適法之處分，以維法制。
據上論結，本件原告之訴為有理由，依行政訴訟法第一百九十五
條第一項前段、第九十八條第三項前段，判決如主文。
中    華    民    國    96    年    3    月     7     日
                  第四庭審判長法  官　沈  應  南
                              法  官　許  金  釵
                              法  官　許  武  峰
以上正本證明與原本無異。
如不服本判決，應於判決送達後20日內向本院提出上訴書狀，其
未表明上訴理由者，應於提起上訴後20日內向本院提出上訴理由
書（須依對造人數附具繕本）；如於本判決宣示或公告後送達前
提起上訴者，應於判決送達後20日內補提上訴理由書（須附繕本
）。未表明上訴理由者，逕以裁定駁回。
提起上訴應預繳送達用雙掛號郵票390元（34元及5元郵票各10份
)。
中    華    民    國    96    年    3    月     12    日
　　　　                    　書記官  陳  鼎  鈞
